臺灣高等法院臺南分院交通事件裁定　　 100年度交抗字第64號
抗　告　人　高啟仁
上列抗告人因聲明異議案件，不服臺灣嘉義地方法院中華民國10
0年4月26日所為裁定（100年度交聲字第579號），提起抗告，本
院裁定如下
    主  文
抗告駁回。
    理  由
一、本件抗告意旨略以：抗告人於民國100年1月11日騎乘車牌號
    碼L7E-603號重型機車，行經嘉義市○○路與林森東路路口
    間，確實沒有看到員警執行臨檢，因慢車道沒有擺設三角錐
    ，且員警僅徒手作攔查，並無攔查旗子。至於原裁定指於第
    15秒，抗告人機車突然停頓，是為看左後照鏡，在確定左後
    方沒車輛經過，才迴轉以免發生危險，為此不服原裁定，提
    起抗告云云。
二、按「汽車駕駛人轉彎時，有下列情形之一者，處新臺幣6百
    元以上1千8百元以下罰鍰：二、不依標誌、標線、號誌指示
    。」；「汽車駕駛人，駕駛汽車有違反本條例之行為，經交
    通勤務警察或依法令執行交通稽查任務人員制止時，不聽制
    止或拒絕停車接受稽查而逃逸者，除按各該條規定處罰外，
    處新臺幣3千元以上6千元以下罰鍰。」道路交通管理處罰條
    例第48條第1項第2款、第60條第1項分別定有明文。又道路
    交通管理處罰條例第63條規定：「汽車駕駛人有下列各款所
    列條款之一者，除依原條款處罰鍰外，並予記點：一、有第
    33條第1項、第2項、第38條第1項、第40條、第45條、第47
    條第1款至第3款、第48條、第49條或第60條第1項、第2項第
    1款、第2款情形之一者，各記違規點數一點。二、有第29條
    第1項第1款至第4款、第29條之2第1項、第2項、第30條第1
    項第1款、第2款情形之一者，各記違規點數二點。三、有第
    43條、第53條或第54條情形之一者，各記違規點數三點。」
    。次按「汽車駕駛人之行為有下列情形之一，當場不能或不
    宜攔截製單舉發者，得對汽車所有人逕行舉發處罰：(一)闖紅
    燈或平交道；(二)搶越行人穿越道；(三)違規停車而駕駛人不在
    場；(四)不服指揮稽查而逃逸，或聞消防車、救護車、警備車
    、工程救險車之警號不立即避讓；(五)違規停車或搶越行人穿
    越道，經各級學校交通服務隊現場導護人員簽證檢舉；(六)其
    他違規行為經以科學儀器取得證據資料者。前項逕行舉發，
    應記明車輛牌照號碼、車型等可資辨明之資料，查明汽車所
    有人姓名或名稱、住址後，製單舉發處罰之。」，道路交通
    管理處罰條例第7條之2第1項、第2項亦定有明文。
三、經查：本件抗告人即受處分人高啟仁固坦承有於100年1月11
    日下午2時58分騎乘車牌號碼L7E-603號重型機車，行經嘉義
    市○○路與林森東路路口，未依規定二段式左轉之「不依標
    誌、標線、號誌指示」的交通違規行為，然矢口否認有「拒
    絕停車接受稽查而逃逸」之交通違規行為，辯稱：伊當天是
    因騎乘機車菜籃內之蔬菜掉落，故欲折回尋找，當時確實沒
    有看到執勤員警，員警亦未向伊吹哨，且員警可能係對伊前
    方之機車吹哨，並非對伊吹哨；又員警執行臨檢時，未於慢
    車道擺設三角錐，僅徒手作攔查，並無舉旗攔查；原裁定所
    指於第15秒，伊機車突然停頓，是為看左後照鏡，在確定左
    後方沒車輛經過，才迴轉以免發生危險云云。惟查：
  (一)證人即當天在現場執勤並開單告發之警員呂銘軒經於原審審
    理時到庭具結證稱：當天伊於嘉義市○○○路與博東路口執
    行職務，當時看見抗告人從博東路由北往南行駛，行經林森
    東路時，未依兩段式左轉，當時抗告人看見伊在前方即做停
    頓動作，伊再吹哨子並配合手勢，要求抗告人停車，而抗告
    人旁邊之機車係伊之另位同事進行攔停之動作，且該騎士亦
    配合停車受檢等語（見原審卷第13至15頁）。且經原審當庭
    勘驗證人呂銘軒所提出舉發當時之錄影內容，勘驗結果為：
    在錄影時間第4秒，抗告人於博東路號誌燈由紅燈轉為綠燈
    ，直接逕行左轉林森東路，行進方向較接近慢車道，其旁有
    一輛機車較接近快車道，於第15秒，抗告人機車突然停頓，
    第16秒警方吹哨，第17秒抗告人從林森東路順向車道迴轉逆
    向車道；從光碟內容，未見抗告人之菜籃中，有任何物品掉
    落，亦未見抗告人有任何找尋物品動作之情事，有原審100
    年4月21日勘驗筆錄、翻拍照片及現場圖在卷可稽（見原審
    卷第13至14、20至25頁），是證人上開所述與事實相符，應
    堪採信。故抗告人於上開時、地，確有未依標誌兩段式左轉
    之違規事實無誤；又其經警吹哨、揮手攔查後，拒絕接受稽
    查而迴轉逆向車道逃逸之事實，亦堪認定。
  (二)抗告人雖辯稱：伊係為撿拾騎乘機車菜籃內之蔬菜，故折返
    ，未見警方攔停；原裁定所指於第15秒，伊機車突然停頓，
    是為看左後照鏡，在確定左後方沒車輛經過，才迴轉以免發
    生危險云云。惟查，依上開原審勘驗筆錄內容及錄影光碟翻
    拍照片，未見抗告人騎乘之機車內有物品掉落情事，況參以
    證人呂銘軒於原審審理時證稱：「（當時光碟內容有看到異
    議人有先作停頓的動作之後才聽到吹哨的聲音，是否當時異
    議人有看到警方在前方即做停頓的動作？）對」、「（（當
    時異議人是否有看到你？）有」等語（見原審卷第15頁），
    足認抗告人係於看見員警時先為停頓動作，復經員警吹哨後
    始迴轉逆向車道折返林森東路等情無訛。再查，抗告人與另
    一較接近快車道機車進入林森東路，並經警吹哨後，另一機
    車駕駛，既能停下受檢，而較接近攔查員警之抗告人機車反
    竟迴轉逆向折返林森東路離去，顯見抗告人逃避稽查之意甚
    明。蓋證人呂銘軒係在林森東路執行舉發交通違規之勤務，
    其所在位置係於林森東路慢車道旁，證人呂銘軒係以吹哨及
    揮手攔停手勢要求抗告人停車，亦經原審勘驗屬實，則抗告
    人行經林森東路慢車道上應可明顯聽聞取締哨音之位置及看
    見員警之手勢，卻仍逆向騎車離去現場，是抗告人抗辯：未
    聽聞哨音，不知員警手勢係要求其停車，且未於慢車道擺設
    三角錐，亦無舉旗攔查云云，無非卸責之詞，洵不足採。
四、綜上所述，抗告人確有上開「不依標誌、標線、號誌指示」
    及「違反處罰條例之行為，拒絕停車接受稽查而逃逸」之交
    通違規行為，原處分機關依道路交通管理處罰條例第48條第
    1項第2款、第60條第1項，分別裁處罰鍰600元、3,000元，
    共計裁處罰鍰3,600元，並依同條例第63條第1項之規定，各
    記違規點數1點，總計違規點數2點，核無違誤，裁量亦稱妥
    適。原審法院因認抗告人之聲明異議為無理由，而駁回其聲
    明異議，經核並無不合，抗告人徒以前開情詞提起抗告，顯
    為無理由，應予駁回。
五、據上論斷，應依道路交通事件處理辦法第25條，刑事訴訟法
    第412條，裁定如主文。
中    華    民    國   100    年    6    月     2     日  
                  刑事第四庭   審判長法  官  吳志誠
                                     法  官  吳森豐
                                     法  官  彭喜有
以上正本證明與原本無異。
不得再抗告。
                                     書記官  黃子起     
中    華    民    國   100    年    6     月    2     日